最高法院刑事判決　　　　　　九十四年度台上字第三二０四號
　　上　訴　人　甲○○
　　　　　　　　　　　　號
　　　　　　　　　　　　（另案在台灣台中監獄台中分監執行
　　　　　　　　　　　　中）
上列上訴人因強盜案件，不服台灣高等法院台中分院中華民國九
十四年三月三十日第二審判決（九十四年度上訴字第三六五號，
起訴案號：台灣台中地方法院檢察署九十三年度偵字第一二九六
三號），提起上訴，本院判決如下：
    主  文
上訴駁回。
    理  由
一強盜部分：
按刑事訴訟法第三百七十七條規定，上訴於第三審法院，非以判
決違背法令為理由，不得為之。是提起第三審上訴，應以原判決
違背法令為理由，係屬法定要件。如果上訴理由狀並未依據卷內
訴訟資料，具體指摘原判決不適用何種法則或如何適用不當，或
所指摘原判決違法情事，顯與法律規定得為第三審上訴理由之違
法情形，不相適合時，均應認其上訴為違背法律上之程式，予以
駁回。本件上訴人甲○○上訴意旨略稱：(一)、上訴人無持西瓜刀
架住被害人脖子之情事，原審未詳加調查，遽依被害人之指述論
處上訴人罪刑，有應於審判期日調查之證據，未予調查之違法。
(二)、原判決認定上訴人犯罪之手法，與實際情形出入甚大，此不
難由原判決所認定強盜簡秀儀、王曉婷、馮樹賢之情節對照比較
，即見其矛盾。茍如被害人所述，上訴人持刀自其身後架住其脖
子，而被害人之皮包又斜掛其身上，取下其皮包已是不易，且拉
扯時應會傷及肩頸，造成類似勒傷痕跡，則其所受傷害非僅刀傷
而已。又上訴人慣用右手持刀，如於被害人身後持刀砍傷被害人
豈會傷及其左手而非右手？原判決未詳加審酌遽予判決，其認定
之事實，違反經驗法則，並有調查未盡之可議。(三)、強盜與恐嚇
取財之區別在於強盜係使人不能抗拒而交付財物，恐嚇取財則在
使人心生畏懼而交付財物，原判決僅依被害人片面之指述認定上
訴人之行為係強盜，非恐嚇取財，有悖法理。依上訴人犯罪之情
狀以觀，除對被害人簡秀儀部分係強盜外，對其他二被害人部分
之犯行均屬平和，究係恐嚇取財或強盜，有待商榷，原判決未詳
加究明釐清，均依強盜罪論處，有理由不備之可議等語。
惟查：採證認事係屬事實審法院之職權，而法院憑以認定犯罪事
實之證據，並不以直接證據為限，即綜合各種直接、間接證據，
本於推理作用，為其認定犯罪事實之基礎，如不違背經驗法則與
論理法則，亦非法所不許。原判決依憑證人即被害人王曉婷、馮
樹賢、簡秀儀分別於警詢及第一審偵審中之證述，卷附該三人出
具之贓物保管收據各一紙、簡秀儀遭強盜其手臂被砍後，就醫之
中國醫藥大學附設醫院診斷證明書一紙，並審酌上訴人部分自白
等證據，為綜合之判斷，認上訴人有原判決事實欄所載之強盜犯
行，因而撤銷第一審判決，改判仍依牽連犯論處上訴人連續意圖
為自己不法之所有，攜帶兇器，以強暴至使不能抗拒，而取他人
之物罪刑（牽連犯竊盜、傷害部分，駁回之理由，詳後述）。已
詳其調查證據之結果及證據取捨並認定犯罪事實之理由，且對
於上訴人部分辯解，為不足採，詳加說明指駁。所為論斷均有卷
存證據資料可資覆按，就形式上觀察，要無採證認事違背經驗法
則、論理法則，或有其他違背法令之情形，尚難任意指摘為違法
。原判決理由貳、四之(五)已明上訴人辯稱：當時並沒有將刀子
抵住簡秀儀頸部，係因簡秀儀拉住皮包背帶不放，且喊搶劫，要
砍斷皮包帶子才割傷簡秀儀云云，如何與事實不合，不能採信；
又於理由貳之五明認定上訴人持西瓜刀對前開三被害人施強暴
至使不能抗拒，而取其財物之依據及心證理由，並對上訴人辯稱
未持刀架住被害人簡秀儀之頸部，被害人等均未達不能抗拒之程
度云云，與事實不符，不能採信，詳加說明指駁。該部分論斷，
亦非無據，難認有何違背法令之情形。上訴意旨或就原審採證認
事職權之適法行使，或對原判決已明白論斷之事項，任意指摘原
審調查未盡、採證不當，並有判決理由不備之違法，且對有無至
使被害人不能抗拒，而取被害人財物，重為單純事實之爭辯，核
與法律規定得為第三審上訴理由之違法情形，不相適合。應認其
關於強盜部分之上訴違背法律上之程式，予以駁回。
二傷害及竊盜部分：
按刑事訴訟法第三百七十六條所列各罪之案件，經第二審判決者
，不得上訴於第三審法院，法有明文。本件上訴人牽連犯傷害及
竊盜等罪部分，原判決認係成立刑法第二百七十七條第一項之普
通傷害罪、第三百二十條第一項之普通竊盜罪，分屬刑事訴訟法
第三百七十六條第一款、第二款之案件，依上開說明，既經第二
審判決，自不得上訴於第三審法院。縱此部分與前述上訴人強盜
部分有牽連關係，為裁判上一罪，但其強盜部分之上訴為不合法
，本院應從程序上予以駁回，而無從為實體上判決，對於輕罪之
此部分，亦無從適用審判不可分原則，為實體上審判。上訴人猶
對此部分一併提起上訴，顯為法所不許，應予駁回。
據上論結，應依刑事訴訟法第三百九十五條前段，判決如主文。
中　　華　　民　　國　九十四　年　　六　　月　 十六 　日
                      最高法院刑事第十庭
                          審判長法官  陳　正　庸
                                法官  賴　忠　星
                                法官  王　居　財
                                法官  林　開　任
                                法官  林　立　華
      本件正本證明與原本無異
                                      書  記  官
中　　華　　民　　國　九十四　年　　六　　月　二十四　日
                                                      Ｅ
